【裁判字號】    91,易,3206
【裁判日期】    920513
【裁判案由】    違反建築法
【裁判全文】
臺灣臺中地方法院刑事判決                        九十一年度易字第三二○六號
    公  訴  人  臺灣臺中地方法院檢察署檢察官
    被      告  甲○○○
右列被告因違反建築法案件，經檢察官聲請以簡易判決處刑（九十一年度偵字第二四
一六號)，本院臺中簡易庭認不宜以簡易判決處刑，移請本院刑事庭改依通常程序審
理，判決如左：
    主  文
甲○○○對於依建築法規定強制拆除之建築物，違反規定重建，處拘役伍拾玖日，如
易科罰金，以參佰元折算壹日。
    事  實
一、甲○○○未經申請建築主管機關許可並發給建築執照，於民國八十七年三月二十
    日，在陳阿遠遺留承租坐落臺中市○○區○○段九七五地號之公有土地上，搭蓋
    門牌為臺中市○○路一二五之一號鐵皮屋乙棟經營「上友釣蝦場」，其後經陳宗
    義、陳宗鎮向臺中市政府工務局舉發上開鐵皮屋係違建物（下稱系爭建物），經
    查報屬實，並於八十九年六月二十一日，依法強制拆除完畢。詎甲○○○於拆除
    後約於八十九年十月間，違反應先經建築主管機關許可並發給建築執照之規定，
    在上址原同一範圍之土地上，以鋼材為建材，擅自重行搭蓋違章建築物使用。
二、案經陳宗義、陳宗鎮告發臺灣臺中地方法院檢察署檢察官偵查後聲請簡易判決處
    刑。
    理  由
一、訊據被告甲○○○對於上揭重建之事實固坦承不諱，惟矢口否認有何公訴人所指
    之犯行，辯稱：伊被拆除者，並非建築法適用之地區，而係農地之違章建築；且
    當時伊被拆除者，並非依建築法所為之拆除，不能適用建築法第九十五條之規定
    ；伊雖有重建事實，惟當時並不知事情之嚴重性，不知這樣做是違法的云云。經
    查：被告被拆除之系爭建物所在土地，確屬臺中市都市土地，且於八十九年六月
    二十一日經臺中市南屯區公所查報：該建築物係違反建築法第二十五條及實施區
    域計畫地區建築管理辦法第三條【實施都市計畫以外地區建築物管理辦法第二條
    】暨違章建築拆除認定基準規定，擅自建造等語，而由臺中市政府工務局依法加
    以拆除完畢，此有臺中市政府工務局九十一年十二月二十六日中工管字第○九一
    ○○二五五八二號函、九十二年二月十日中工管字第○九二○○○二三三三號函
    及其檢附之違章建築拆除通知單、既有違章建築違規程度評分表、違章建築查報
    單、都市計畫附圖及拆除照片等附卷可稽。再認識法律並遵守法律規定乃係現代
    法治國家人民最基本之義務，此亦係我國刑法第十六條明文規定：不得因不知法
    律而免除刑事責任之原因。我國刑法第十六條既已明白揭示人民有知法之義務，
    若可因不知法律規定而免除其刑事責任，則人民於犯罪後均可辯稱其不知法律之
    規定而要求免除其刑事責任，則現代法治國家之法律秩序將因之崩解而蕩然無存
    ，足見被告上揭所辯，均屬事後畏罪卸責之詞，委無足採。此外，本件另有臺灣
    臺中地方法院檢察署檢察官九十一年十月二日現場履勘之勘驗筆錄一份、履堪現
    場之違章建物照片十張、臺灣省臺中市公有耕地租賃契約書影本、陳情書一紙、
    拆除照片影本五張等附卷可證。從而本件事證明確，被告犯行堪以認定。
二、核被告甲○○○所為，係犯建築法第九十五條之罪。爰審酌被告素行不佳，其搭
    建之違章建築經查報強制拆除後，仍不知警惕再次違反規定重建，犯罪所生危害
    非輕，顯然欠缺守法觀念，且犯後猶飾詞圖卸刑責，態度非屬良好，及其犯罪之
    動機、目的、手段等一切情狀，量處如主文所示之刑，並諭知易科罰金之折算標
    準（另被告行為後刑法第四十一條業於九十年一月十日修正公布，同年月十二日
    生效，犯最重本刑為五年以下有期徒刑以下刑之罪而受六個月以下有期徒刑或拘
    役之宣告，因身體、教育、職業、家庭之關係或其他正當理由，執行顯有困難者
    ，得易科罰金。比較新舊法適用之結果，以新法有利被告，爰併依刑法第二條第
    一項前段規定，適用有利被告之修正後刑法第四十一條第一項前段之規定，附此
    敘明）。
據上論斷，應依刑事訴訟法第四百五十二條、第二百九十九條第一項前段，建築法第
九十五條，刑法第十一條前段、第二條第一項前段、修正後第四十一條第一項前段，
罰金罰鍰提高標準條例第二條，判決如主文。
本案經檢察官黃政揚到庭執行職務。
中      華      民      國    九十二    年      五      月     十三     日
                              臺灣臺中地方法院刑事第六庭
                                  審判長法  官  梁 堯 銘
                                        法  官  莊 深 淵
                                        法  官  洪 堯 讚
右正本證明與原本無異。
如不服本判決，應於判決送達後十日內向本院提出上訴狀，上訴於臺灣高等法院臺中
分院( 須附繕本 )。
                                        書記官
中      華      民      國    九十二    年      五      月     十三     日
附錄論罪科刑法條
建築法第九十五條
依本法規定強制拆除之建築物，違反規定重建者，處一年以下有期徒刑、拘役或科或
併科新台幣三十萬元以下罰金。


司法院資訊處製作；財團法人民間司法改革基金會備份。
